【裁判字號】    95,易,499
【裁判日期】    950627
【裁判案由】    贓物
【裁判全文】
臺灣高雄地方法院刑事判決               95年度易字第499號
公  訴  人  臺灣高雄地方法院檢察署檢察官
被      告  乙○○
上列被告因贓物案件，經檢察官提起公訴（95年度偵字第4187號
），本院判決如下：
    主  文
乙○○無罪。
    理  由
一、公訴意旨略以：被告乙○○基於故買贓物之犯意，於民國94
    年11月20日某時，在高雄縣橋頭地區，以新臺幣（下同）6
    萬元之代價，向年籍不詳綽號「阿猴」之成年男子，購買祥
    裕及盛裕砂石場所有失竊之大山牌電線共1220公斤，復將前
    開贓物放置於高雄縣杉林鄉○○村○○路7 號旁之廢棄工廠
    內，夥同不知情之吳瑞文（另為不起訴處分）於前述地點內
    ，將上開電線削去電線表皮剩下銅線以利變賣，並將削下之
    電線表皮丟棄，嗣於94年11月21日上午1 時30分許，為高雄
    縣政府警察局旗山分局杉林分駐所員警，巡邏前開地點查獲
    ，並當場扣得大山牌電纜線1220公斤、大型剪刀3 支、大型
    鐮刀1 支3 支、小型鐮刀1 支，因認被告涉有刑法第349 條
    第2 項之故買贓物罪嫌等情。
二、按犯罪事實應依證據認定之，無證據不得認定犯罪事實；不
    能證明被告犯罪者，應諭知無罪之判決，刑事訴訟法第154
    條第2 項、第301 第1 項分別定有明文。又認定犯罪事實所
    憑之證據，雖不以直接證據為限，間接證據亦包括在內，然
    而無論直接或間接證據，其為訴訟上之證明，須達於通常一
    般之人均不致有所懷疑，而得確信其為真實之程度者，始得
    據為有罪之認定，最高法院76年臺上字第4986號判例意旨可
    資參照。又檢察官對於起訴之犯罪事實，應負提出證據及說
    服之實質舉證責任，倘其所提出之證據，不足為被告有罪之
    積極證明，或其指出證明之方法，無從說服法院以形成被告
    有罪之心證，基於無罪推定之原則，自應為被告無罪判決之
    諭知，最高法院92年臺上字第128 號判例亦已明揭其旨。
三、訊據被告固不否認前揭向「阿猴」購買大山牌電纜線之事實
    ，然堅決否認有何故買贓物之犯行，辯稱：不知道該電纜線
    是否為祥裕及盛裕砂石場所失竊之物，亦不知是否為贓物，
    伊購入電纜線後找吳瑞文來剝除電纜線之外皮，警察來時不
    想開門是因為怕警察囉唆，而半夜工作是想趕著翌日出貨，
    但尚未找到買主警察就來等語。按所謂故買贓物，係指有償
    取得贓物之行為，而贓物則指因實施財產犯罪之不法行為所
    取得之財物，本件首應審究者，厥為為警查獲被告所持有之
    大山牌電纜線1220公斤，是否屬於所謂之贓物。經查：
（一）本案於94年11月21日為警查獲後，並未立即查悉被害人，
      證人即查獲警察曹希賢於94年12月23日偵訊中猶證稱：「
      （失主是否找得到人？）可能找不到，電纜線上有標『大
      山』但是他們說他們下游廠商很多，無法確認是賣給何下
      游廠商」等語，警方直至94年12月28日始製作祥裕及盛裕
      砂石場廠長甲○○之筆錄，並由甲○○立具贓物認領保管
      單將查獲之電纜線領回，然而，觀諸該次筆錄所載內容，
      警方請甲○○指認查獲之電纜線是否為其砂石場所失竊者
      ，其陳稱：「經我當場指認警方查獲之電纜線與我們砂石
      場失竊的電纜線是一樣的」、「（你們砂石場所失竊之電
      纜線何品牌或特徵？）有大山電纜線及華榮、太平洋等品
      牌」等語，另其於本院審判中證稱：「（是否可以確認查
      獲的電纜線是你們砂石場的？）我認為是，因為附近只有
      我們用這麼粗的電纜線，這種是1 萬1 至2 、3 千伏特的
      高電壓電纜線」等語，由此觀之，證人甲○○應係依憑查
      獲電纜線之廠牌及樣式以辨認是否為其砂石場所失竊之物
      。然而，證人曹希賢於偵訊中已證稱使用大山牌電纜線之
      廠商甚多，且證人甲○○於本院審判中亦證稱：「（是否
      只要是砂石場都會使用這麼粗的電纜線？）大部分砂石場
      都是用這麼粗的，除非是大間的工廠才會使用，這種電纜
      線是高壓電在使用的，高壓電要特別申請」、「（旗山地
      區與里港地區是否只有這2 家砂石場？）旗山地區92年間
      就只剩下祥裕砂石場，里港地區有很多家」、「（別家的
      砂石場是否也是使用該牌子電纜線？）他們用的電纜線也
      很粗，但不確定廠牌，也不確定他們有無失竊過」等語，
      從而，可能使用此種粗型之大山牌電纜線之業者甚夥，如
      何能依憑查獲電纜線之廠牌外型即認定係祥裕及盛裕砂石
      場所失竊之物？況證人甲○○於本院審判中復自稱，不確
      定大山牌之電纜線是否失竊達1220公斤，亦無法確認查獲
      之電纜線是2 家砂石場中之何家砂石場於何時所失竊等語
      ，是本件查獲之電纜線是否為祥裕或盛裕砂石場所失竊之
      物，殊堪置疑。
（二）尤有甚者，證人甲○○於本院審判中證稱，伊砂石場買入
      新電纜線是以長度計算，每公尺約238 元，至於以廢鐵賣
      出時，則是以公斤計算，已剝皮者每公斤約6 、70元，尚
      未剝皮者每公斤約3 、40元，伊曾經賣出過等語，由此觀
      之，電纜線之買賣洵屬普通常見之事，且其所證述之價格
      經換算與被告自稱購入電纜線之價格並無重大差異，則如
      何認定被告所收購之電纜線來源有何異常之處？又如何認
      定該等電纜線係屬贓物？至於本案查獲之經過情形，證人
      曹希賢於本院審判中證稱，當時巡邏經過該工廠，從門破
      掉之縫隙處看見被告與另1 人在剝電纜線，因該處為廢棄
      工廠，卻有如此多電纜線，覺得可疑，所以要求開門，該
      2 人隨即將電燈關掉亦不開門，過1 小時餘才開門等語，
      此外復有扣案之剪刀、鐮刀及查獲相片在卷可參，然查電
      纜線之買賣應屬常見交易，且剝去外皮之電纜線可售得較
      高之價格，業經證人甲○○證述前述，則被告剝除電纜線
      以求變賣之行徑，應無特別可議之處，又其縱然拒不開門
      ，然被告先前曾有多項前科紀錄，其中論罪科刑者即有：
      因竊盜案件，經本院以74年度易字第5726號判決處有期徒
      刑8 月確定（嗣後減為有期徒刑4 月）；又因違反槍砲彈
      藥刀械管制條例案件，經本院以88年度易字第4693號判決
      處有期徒刑4 月、3 月，應執行有期徒刑6 月確定；又因
      施用毒品案件，經本院以90年度易字第1555號判決處有期
      徒刑4 月確定；又因竊盜、偽造文書案件，經本院以91年
      度易字第2098號判決處有期徒刑5 月、4 月，應執行有期
      徒刑8 月確定等，此有臺灣高等法院被告前案紀錄表附卷
      可稽，則其對於職司犯罪查緝之警察，抱持警戒排拒之態
      度，應屬人情之常，另證人吳瑞文於警詢及偵訊中，僅表
      示被告找伊剝電線，伊不知贓物等語，是該等事證均無從
      為不利被告之認定。
（三）綜上所述，檢察官所提出之各項積極證據，尚不足以認定
      被告有故買贓物之犯行，其間尚有合理之懷疑存在。此外
      復查無其他積極證據足認被告有何公訴意旨所述犯行，被
      告既未經證明犯罪，揆諸首揭說明，自應為無罪之諭知。
據上論斷，應依刑事訴訟法第301 條第1 項，判決如主文。
本案經檢察官黃碧玉到庭執行職務。
中    華    民    國    95    年    6     月    27    日
                  鳳山刑事第2 庭審判長法  官 邱明弘
                                      法  官 李嘉益
                                      法  官 譚德周
以上正本證明與原本無異。
如不服本判決，應於收受送達後10日內向本院提出上訴書狀。
中    華    民    國    95    年    6     月    27    日
                                      書記官 廖美玲


司法院資訊處製作；財團法人民間司法改革基金會備份。
